【裁判字號】    97,訴,1429
【裁判日期】    971223
【裁判案由】    搶奪
【裁判全文】
臺灣高雄地方法院刑事判決              97年度訴字第1429號
公  訴  人  臺灣高雄地方法院檢察署檢察官
被      告  甲○○
被      告  乙○○
上列被告因搶奪案件，經檢察官提起公訴（97年度偵字第11115號）
，本院判決如下：
    主  文
甲○○共同犯搶奪罪，累犯，處有期徒刑壹年。
乙○○共同犯搶奪罪，累犯，處有期徒刑壹年。
    事  實
一、甲○○前於民國91、92年間因竊盜、搶奪及詐欺案件，分別
    經本院以91年度訴字第500 號、91年度易字第1649號、臺灣
    南投地方法院91年度訴字第559 號、臺灣屏東地方法院92年
    度屏簡字第194 號判處有期徒刑2 年6 月、8 月、10月及5
    月確定，嗣經臺灣屏東地方法院以93年度聲字第835 號裁定
    應執行有期徒刑4 年2 月確定，然因中華民國九十六年罪犯
    減刑條例施行，再經臺灣屏東地方法院以96年度聲減字第30
    1 號裁定減為應執行有期徒刑3 年3 月確定，因其已執行之
    刑期已逾減刑後之刑期，而於96年7 月16日執行完畢出監；
    乙○○前於84、85年間因搶奪、槍砲彈藥刀械管制條例、偽
    造文書、麻醉藥品管理條例、竊盜案件，分別經臺灣高等法
    院高雄分院以83年度上訴字第3257號判處1 年6 月、臺灣士
    林地方法院以84年度易字第1140號判處有期徒刑3 月、本院
    以84年度易字第3236號判處有期徒刑4 月、臺灣高等法院高
    雄分院以84年度上訴字第2215號判處有期徒刑5 年2 月、本
    院以84年度訴字第700 號判處有期徒刑1 年4 月確定，嗣經
    臺灣高等法院高雄分院以85年度聲字第154 號裁定應執行有
    期徒刑8 年確定，嗣於87年6 月15日假釋出監，又因假釋期
    間再犯軍法、搶奪、詐欺案件，經裁定撤銷假釋執行殘刑4
    年3 月9 日，復於95年11月23日假釋出監，於96年5 月11日
    保護管束期滿而執行完畢。詎渠等仍不知悔改，於受有期徒
    刑之執行完畢後5 年內，共同意圖為自己不法之所有，基於
    搶奪之犯意聯絡，於97年2 月13日晚間8 時40分許，由乙○○騎乘其所有之車牌號碼BIB-609 號重型機車（當時未懸掛
    車牌），搭載甲○○，行經高雄縣鳳山市○○○路56巷26號
    前，見丁○○○左手提有手提皮包1 只（內有眼鏡1 副、化
    妝品1 組、飲料2 罐等物），乃趁丁○○○不備之際，由甲○○自丁○○○左後方，搶奪丁○○○前開皮包1 只，2 人
    得手後騎車逃逸。嗣經警調閱相關監視錄影畫面後查知上情
    ，並於乙○○及甲○○位於高雄縣鳳山市○○路3 巷7 之4
    號住處扣得乙○○案發時穿著之灰色外套1 件、黑色安全帽
    1 頂，甲○○案發時穿著之深色外套、褲子各1 件、球鞋1
    雙及黑白色安全帽1 頂。
二、案經高雄縣政府警察局鳳山分局報告臺灣高雄地方法院檢察
    署檢察官偵查起訴。
    理  由
壹、證據能力部分
一、按搜索，經受搜索人出於自願性同意者，得不使用搜索票。
    但執行人員應出示證件，並將其同意之意旨記載於筆錄。刑
    事訴訟法第131 條之1 定有明文。而所謂「自願性」同意，
    係指同意必須出於同意人之自願，非出自於明示、暗示之強
    暴、脅迫。就此應審酌同意之人是否具同意權限，有無將同
    意意旨記載於筆錄由受搜索人簽名或出具書面表明同意之旨
    ，並應綜合一切情狀包括徵求同意之地點、徵求同意之方式
    是否自然而非具威脅性、同意者主觀意識之強弱、教育程度
    、智商、自主之意志是否已為執行搜索之人所屈服等加以審
    酌（最高法院94年度臺上字第1361號判決參照）。本件被告
    乙○○於97年3 月14日員警執行搜索其位於高雄縣鳳山市○○路3 巷7 之4 號住處時，已簽署自願性同意搜索筆錄（見
    警卷第9 頁），復於偵訊中供陳其當時同意警察搜索（見偵
    卷第5 頁），且證人即當日執行搜索之員警丙○○於本院審
    理中證稱：其當時到被告乙○○住處查訪的時候，有碰到被
    告乙○○的朋友，其表明身分後，被告乙○○跟他屋內兩名
    朋友就往屋後人家屋頂上跑，已經表明身分還在跑，在四周
    搜尋的時候才碰到被告乙○○，其經被告乙○○同意帶回他
    的住處，由他陪同進去查看等語（見本院二卷第36頁），並
    有其出具之職務報告書在卷可憑（見警卷第8 頁），足見員
    警確實於表明身份後，經被告乙○○之自願性同意才進入上
    開住處搜索，堪認員警之搜索程序為合法，其搜得之扣案物
    品即屬合法扣押取得，應具有證據能力。
二、按被告以外之人於審判外之言詞或書面陳述，除法律有規定
    者外，不得作為證據；被告以外之人於審判外之陳述，雖不
    符刑事訴訟法第159 條之1 至第159 條之4 之規定，而經當
    事人於審判程序同意作為證據，法院審酌該言詞陳述或書面
    陳述作成時之情況，認為適當，亦得為證據，當事人、代理
    人或辯護人於法院調查證據時，知有第159 條第1 項不得為
    證據之情形，而未於言詞辯論終結前聲明異議者，視為有前
    項之同意，刑事訴訟法第159 條第1 項及第159 條之5 定有
    明文。證人丁○○○於警詢時所為之證述，及卷附之證人即
    員警丙○○出具之職務報告書、搜索扣押筆錄、扣押物品目
    錄表，雖屬被告以外之人於審判外之言詞或書面陳述，然當
    事人於本院準備程序中均表明同意作為證據程序，本院審酌
    前開審判外之言詞或書面陳述於作成時之情況，並無違法不
    當或證明力明顯過低之瑕疵，應得作為證據。
三、傳聞法則乃針對被告以外之人於審判外以言詞或書面所為之
    供述證據而為規範。監視錄影畫面及照片乃以科學、機械之
    方式，對於所拍攝內容所為忠實且正確之記錄。卷附之監視
    錄影畫面、監視錄影器翻拍照片、查獲照片，在性質上均非
    供述證據，並無刑事訴訟法第159條第1 項規定之適用。
貳、實體部分
一、訊據被告甲○○、乙○○均矢口否認搶奪犯行，被告甲○○
    辯稱：監視錄影照片的人雖然有像伊，但實際上不是伊，監
    視畫面也沒有顯示伊有搶，如果伊有搶，監視器應該可以看
    到皮包的影子，且丁○○○說坐在後座的人身材矮矮的，照
    片好像顯示其坐於後座，但其身材並不嬌小云云；被告乙○○則辯稱：監視錄影照片的人雖然有像伊，但實際上不是伊
    ，沒有證據證明監視畫面那臺車有搶，伊沒有看到皮包，且
    丁○○○證述其皮包是紅色，員警丙○○卻證述其看到監視
    錄影畫面為黑影，伊真的沒有搶，伊機車經常借別人騎，別
    人騎出去做什麼伊也不清楚，當天其在警局作筆錄，因為毒
    癮發作人有點難過，所以亂回答，其只是要快點走，才承認
    有與甲○○搶奪云云。
二、經查：
（一）被告甲○○、乙○○有於前揭時地搶奪丁○○○手提皮包
      1 只之事實，業據證人即被害人丁○○○於警詢中證稱：
      其於97年2 月13日晚上8 時40分許，在高雄縣鳳山市○○○路56巷26號前遭2 名男子騎乘1 部重型機車，從左後方
      搶奪其左手上之紅色手提包1 只，內有眼鏡1 副、化妝品
      1 組、飲料2 罐，歹徒2 人著深色外套、深色長褲，警方
      調閱之監視器畫面中2 人，與現今於派出所之被告2 人，
      其交通工具及穿著都相同，當時有人撞其一下，手提包就
      被該2 人搶走等語（見警卷第6 至7 頁），復於本院審理
      中證稱：當時其和其先生回來，其把皮包放掛在右手邊，
      歹徒2 人騎機車來把其皮包搶了就走，那時候暗暗的，其
      有看到穿黑色衣服，歹徒2 人騎到前面去，其有看到歹徒
      2 人背面，都是男生，而被告2 人到派出所的穿著及騎機
      車的樣子，跟其當場被搶時所看到的，其確定相同等語（
      見本院二卷第38至39頁）；證人丙○○於本院審理中證稱
      ：其係鳳山分局新甲派出所員警，其調閱案發現場巷口錄
      影帶，發現嫌疑人在案發時間來回兩趟，第二趟車速很快
      ，第一次應該是去觀察地形，第二次後座的人右手有拿一
      個皮包，經過監視器比對機車後照鏡、排氣管及車牌有白
      色漆點，這一臺機車的排氣量比較特別，是150cc ，這在
      鳳山擁有的數量比較少，登記的很少，清查鳳山登記人口
      後，查出來是被告乙○○的，比對時確實發現排氣管有撞
      痕，車牌有白漆痕跡，右邊沒有後照鏡，後座的人之安全
      帽、球鞋跟查獲之安全帽、球鞋是一致的，這臺機車有經
      過丁○○○確認等語（見本院二卷第35至36頁）。
（二）又在被告2 人位於高雄縣鳳山市○○路3 巷7 之4 號住處
      發現之車牌號碼BIB-609 號重型機車，被告乙○○自承為
      其所有（見警卷第3 頁），經比對監視錄影畫面中歹徒騎
      乘之機車（當時未懸掛車牌），其廠牌（光陽）、排氣量
      150cc 、排氣管撞痕、車牌懸掛處有白漆痕、右邊無後照
      鏡等特徵均相符合，堪認為同一部機車，業經證人丙○○
      前開證述屬實，並有其出具之職務報告書、車牌號碼BI
      B-609 號重型機車照片、監視錄影器翻拍照片在卷可稽（
      見警卷第8 、12至15、17至19、21頁）。另在該住處扣得
      之黑色安全帽、黑白色安全帽各1 頂，灰色外套、深色外
      套、褲子各1 件，球鞋1 雙，經比對與監視錄影畫面中歹
      徒2 人之穿著及所戴安全帽均相似，並有搜索扣押筆錄、
      扣押物品目錄表、監視錄影器翻拍照片、扣押之安全帽、
      衣褲、球鞋照片在卷可稽（見警卷第9 至10、12至15、17
      至21頁）。此外，經本院當庭勘驗監視錄影光碟（監視錄
      影之時間設定約晚19分鐘），呈現丁○○○當時遭搶奪之
      過程無誤，足認丁○○○確於前揭時地遭歹徒2 人騎乘上
      開機車搶奪其所有之皮包1 只，而該歹徒2 人之穿著及所
      戴安全帽，與被告2 人住處扣得之安全帽、衣褲、球鞋均
      相似。至於證人丁○○○於警詢時證稱其將皮包掛在左手
      邊，於本院審理中則證稱其將皮包掛在右手邊乙節，因其
      於警詢時與其遭搶奪之時間較為接近，記憶應較為深刻，
      本院就此部分採其於警詢時之證述為認定。
（三）再者，被告甲○○於警詢中供陳：監視器畫面之相片中是
      伊及乙○○，伊當時乘坐於後座，騎乘機車者是乙○○，
      機車為乙○○所有，伊與乙○○同住，在伊住處發現之安
      全帽、褲子及鞋子，安全帽與案發當時伊所戴的同1 頂，
      褲子及鞋子差不多等語（見警卷第5 頁），被告乙○○則
      於警詢中供陳：監視器畫面之相片中是伊及甲○○，伊騎
      乘機車，後載甲○○，所騎乘之機車是伊所有，伊當時乘
      載甲○○行搶一位女生，是甲○○下手行搶的，伊與甲○○同住，案發當時伊是穿警方於伊住處發現之灰色外套及
      黑色安全帽，深色外套、褲子、球鞋、黑白安全帽是甲○○所有，行搶得手之紅色手提包由甲○○丟棄於鳳山溪油
      管段，伊帶同警方前往找尋，並未尋獲，伊與甲○○於案
      發前沒有計畫如何犯案，是臨時起意，案發當時機車未懸
      掛車牌是因怕違規照相，得手後沒有分贓等語（見警卷第
      1 至3 頁），被告2 人於前述警詢中均坦承監視器畫面之
      相片中是其2 人，由被告乙○○騎乘機車搭載被告甲○○
      ，被告乙○○且就當時是臨時起意、由被告甲○○下手行
      搶、無懸掛車牌、手提包由被告甲○○丟棄於鳳山溪油管
      段及得手後並無分贓等情節均陳述甚詳，經核與前揭事證
      相符，並有被告乙○○帶同警方前往案發地點及贓物丟棄
      地點之照片為證（見警卷第16頁），足認被告甲○○確於
      前揭時地騎乘上開機車搭載乙○○，由乙○○下手搶奪丁○○○皮包1 只無疑。
（四）被告甲○○、乙○○雖於偵訊及本院審理中均否認犯行，
      並以前揭情詞置辯，然被告2 人確有於前揭時地搶奪丁○○○皮包1 只之事實已如前認定，被告2 人空言監視錄影
      畫面中並非其2 人，且無證據證明其等有搶奪皮包云云，
      顯係事後卸責之詞，不足採信。又被告乙○○辯稱：其在
      警局作筆錄，因為毒癮發作人有點難過，所以亂回答，其
      只是要快點走，才承認有與甲○○搶奪云云，然據證人丙○○於本院審理中證稱：被告乙○○於製作筆錄時並未表
      示毒癮發作，或其他異常狀況，還清楚反駁說不是他做的
      ，之後拿監視器畫面給他看，才承認機車是他騎的，後座
      是甲○○，其當日沒有對被告乙○○採尿，因為他一直否
      認吸食等語（見本院二卷第36至37頁），足見被告乙○○
      上開所辯顯不足採。再被告乙○○辯稱：丁○○○證述其
      皮包是紅色，員警丙○○卻證述其看到監視錄影畫面為黑
      影，伊真的沒有搶云云，然依案發時間為晚間8 時40分許
      ，紅色皮包1 只於監視錄影畫面中呈現黑影，亦與常情相
      符，被告乙○○所辯委無足採。另被告甲○○辯稱：丁○○○說坐在後座的人身材矮矮的，照片好像顯示其坐於後
      座，但其身材並不嬌小云云，然依當時被告2 人係於夜間
      騎乘機車快速駛離現場，其身高實難以目測判斷，且觀之
      卷附監視錄影器翻拍照片及本院當庭勘驗監視錄影光碟結
      果，乘坐於機車後座之人體型並非嬌小，被告甲○○所辯
      尚不足採。至於被告甲○○請求傳訊證人丁○○○之先生
      ，以證明其等是否確有搶奪之事實，然證人丁○○○就其
      遭搶奪之過程已證述明確，且有監視錄影畫面為證，本院
      認無再傳訊丁○○○之先生之必要，附此敘明。
（五）綜上，本件事證明確，被告2 人前揭搶奪犯行堪以認定，
      應依法論科。
三、核被告甲○○、乙○○所為，均係犯刑法第325 條第1 項之
    搶奪罪。被告2 人就上開搶奪犯行，有犯意聯絡及行為分擔
    ，為共同正犯。又被告甲○○前於91、92年間因竊盜、搶奪
    及詐欺案件，分別經本院以91年度訴字第500 號、91年度易
    字第16 49 號、臺灣南投地方法院91年度訴字第559 號、臺
    灣屏東地方法院92年度屏簡字第194 號判處有期徒刑2 年6
    月、8 月、10月及5 月確定，嗣經臺灣屏東地方法院以93年
    度聲字第835 號裁定應執行有期徒刑4 年2 月確定，然因中
    華民國九十六年罪犯減刑條例施行，再經臺灣屏東地方法院
    以96年度聲減字第30 1號裁定減為應執行有期徒刑3 年3 月
    確定，因其已執行之刑期已逾減刑後之刑期，而於96年7 月
    16日執行完畢出監；被告乙○○前於84、85年間因搶奪、槍
    砲彈藥刀械管制條例、偽造文書、麻醉藥品管理條例、竊盜
    案件，分別經臺灣高等法院高雄分院以83年度上訴字第3257
    號判處1 年6 月、臺灣士林地方法院以84年度易字第1140號
    判處有期徒刑3 月、本院以84年度易字第3236號判處有期徒
    刑4 月、臺灣高等法院高雄分院以84年度上訴字第2215號判
    處有期徒刑5 年2 月、本院以84年度訴字第700 號判處有期
    徒刑1 年4 月確定，嗣經臺灣高等法院高雄分院以85年度聲
    字第154 號裁定應執行有期徒刑8 年確定，嗣於87年6 月15
    日假釋出監，又因假釋期間再犯軍法、搶奪、詐欺案件，經
    裁定撤銷假釋執行殘刑4 年3 月9 日，復於95年11月23日假
    釋出監，於96年5 月11日保護管束期滿而執行完畢等情，此
    有臺灣高等法院被告前案紀錄表、96年度執減更字第279 號
    卷可按（見本院二卷第4 至20頁、49至62頁），被告2 人於
    受有期徒刑之執行完畢後5 年以內故意再犯有期徒刑以上之
    罪，為累犯，均應依刑法第47條第1 項之規定，加重其刑。
    審酌被告2 人有如前所述之前科，素行非佳，且正值青壯年
    ，不思以正當途徑獲取金錢，卻搶奪他人之財物，侵害他人
    財產權，足見其法治觀念薄弱，又以騎乘機車方式為搶奪行
    為，非但對被害人之生命身體易生危險，且足使一般人民心
    生畏懼，危害社會治安甚鉅，及犯後仍飾詞狡辯，未見悔意
    等一切情狀，分別量處如主文所示之刑。另扣案之黑色安全
    帽、黑白色安全帽各1 頂，灰色外套、深色外套、褲子各1
    件，球鞋1 雙，雖分係被告2 人所有，業據被告2 人供陳在
    卷（見本院二卷第42頁），惟並非直接供本件犯罪所用，爰
    不予宣告沒收。
據上論斷，應依刑事訴訟法第299 條第1 項前段，刑法第28條、
第325 條第1 項、第47條第1 項，判決如主文。
本案經檢察官戊○○到庭執行職務。
中    華    民    國    97    年    12    月    23    日
                  刑事第三庭  審判長法  官  黃三友
                                    法  官  陳億芳
                                    法  官  林依蓉
以上正本證明與原本無異。
如不服本判決應於收受送達後10日內向本院提出上訴書狀，並應
敘述具體理由；如未敘述上訴理由者，應於上訴期間屆滿後20日
內向本院補提理由書（均須按他造當事人之人數附繕本）「切勿
逕送上級法院」。
中    華    民    國    97    年    12    月    24    日
                                    書記官  邱靜銘
刑法第325 條第1
  項意圖為自己或第三人不法之所有，而搶奪他人之動產者，處
  6 月以上5 年以下有期徒刑。


司法院資訊處製作；財團法人民間司法改革基金會備份。
